臺灣高等法院臺中分院刑事判決　　　 100年度上訴字第1010號
上　訴　人
即　被　告　林明煌
　　　　　　　　（現於法務部矯正署臺中監獄臺中分監服刑中）
上列上訴人即被告因違反毒品危害防制條例案件，不服臺灣臺中
地方法院100年度訴字第272號，中華民國100年3月29日第一審判
決（起訴案號：臺灣臺中地方法院檢察署99年度毒偵字第4233號
），提起上訴，本院判決如下：
    主  文
上訴駁回。
    理  由
一、按刑事訴訟法第350條、第361條、第362條、第367條規定，
    不服地方法院之第一審判決而上訴者，須提出上訴書狀，並
    應敘述具體理由，為上訴必備之程式；其所提出之書狀未敘
    述上訴理由，或僅曾以言詞陳述上訴理由者，均應於上訴期
    間屆滿後20日內補提理由書於第一審法院。第一審法院經形
    式審查，認逾期未補提上訴理由者，應定期間先命補正；逾
    期未補正者，為上訴不合法律上之程式，應以裁定駁回。倘
    已提出上訴理由，但所提非屬具體理由者，則由第二審法院
    以上訴不合法律上之程式，判決駁回。而所謂具體理由，必
    係依據卷內既有訴訟資料或提出新事證，指摘或表明第一審
    判決有何採證認事、用法或量刑等足以影響判決本旨之不當
    或違法，而構成應予撤銷之具體事由，始克當之（例如：依
    憑證據法則具體指出所採證據何以不具證據能力，或依憑卷
    證資料，明確指出所為證據證明力之判斷如何違背經驗、論
    理法則）；倘僅泛言原判決認定事實錯誤、違背法令、量刑
    失之過重或輕縱，而未依上揭意旨指出具體事由，或形式上
    雖已指出具體事由，然該事由縱使屬實，亦不足以認為原判
    決有何不當或違法者（例如：對不具有調查必要性之證據，
    法院未依聲請調查亦未說明理由，或援用證據不當，但除去
    該證據仍應為同一事實之認定），皆難謂係具體理由，俾與
    第二審上訴制度旨在請求第二審法院撤銷、變更第一審不當
    或違法之判決，以實現個案救濟之立法目的相契合，並節制
    濫行上訴（最高法院97年度臺上字第892號判決參照）。次
    按理由是否具體，則屬第二審法院審查範圍，不在命補正之
    列，亦即上訴書狀已記載理由，並有具體敘述時，其上訴既
    屬合法，第二審法院固應就其理由之是否可取，為實體之審
    理及判斷；如認其上訴書狀雖記載理由，但並未具體敘述時
    ，則無須再命補正，可逕認其上訴不合法，以判決駁回之（
    最高法院97年度臺上字第4475號判決參照）。
二、本件上訴人即被告林明煌（下稱被告）提起上訴理由係以：
    原審就施用第一級毒品部分之判刑過重，應予減輕；施用第
    二級毒品部分，因被告已經坦承，原審判決刑度亦屬過重，
    不符合比例原則；關於被告驗尿報告呈施用海洛因之陽性反
    應，係因不慎吸入朋友吸毒時之二手菸霧所致，非被告施用
    第一級毒品，原審未察，以致誤判，應再給予被告言詞辯論
    之機會，為此上訴請求撤銷改判，從輕量刑等語。惟查：
  (一)被告前因施用毒品案件，經2次觀察、勒戒後，認無繼續施
    用毒品之傾向，先後於民國87年9月12日、同年10月27日執
    行完畢釋放，並由臺灣臺中地方法院檢察署檢察官分別為不
    起訴處分確定。又再因施用毒品案件，經該署檢察官提起公
    訴並聲請強制戒治，經臺灣臺中地方法院判處有期徒刑7月
    確定；至強制戒治部分，則於89年5月3日執行完畢。另再因
    施用毒品、違反公司法等案件，經臺灣臺中地方法院先後判
    處有期徒刑4月、8月、9月確定，前開罪刑分別經減刑為2月
    、4月、4月15日後，與另案經臺灣臺中地方法院以94年度訴
    字第826號判處應執行有期徒刑1年5月之施用毒品案件接續
    執行，而於96年5月1日縮刑執行期滿。詎被告仍不知悔改，
    復基於施用第一級毒品海洛因及第二級毒品甲基安非他命之
    各別犯意，於99年9月3日19時30分許採尿時回溯前96小時內
    之某時，在不詳處所以不詳方式，施用第一級毒品海洛因及
    第二級毒品甲基安非他命各1次，嗣於99年9月3日19時許，
    在臺中市○區○○街1之14號巷口前，為警攔檢盤查，並於
    同日19時30分許採其尿液送驗而查獲。被告尿液經中山醫藥
    大學附設醫院檢驗科藥物檢測中心以「免疫學分析法」初步
    檢驗，再經「氣相層析質譜分析法」確認檢驗後，確呈可待
    因、嗎啡、安非他命、甲基安非他命之陽性反應，有該檢測
    中心99年9月23日出具實驗編號：0000000號之尿液檢驗報告
    ，及臺中市警察局第二分局委託檢驗尿液代號與真實姓名對
    照表各一紙附卷可稽。被告就施用第二級毒品甲基安非他命
    部分坦承不諱，其自白與前開證據相符，犯行洵堪認定。至
    於施用第一級毒品部分，被告雖矢口否認犯行，惟該尿液檢
    驗報告之證據能力，檢察官及被告於原審均無爭執，且該等
    鑑定書面意見係藥物檢驗機構受司法機關概括授權委託，本
    其專業鑑定技術與客觀檢驗程序所作成，具有證據能力。被
    告雖抗辯尿液之毒品陽性反應係不慎吸入二手菸所致，但依
    法務部調查局82年8月6日（82）發技一字第4153號函、行政
    院衛生署管制藥品管理局93年7月30日管檢字第0930007004
    號函釋意見，縱然吸入二手菸者之尿液可檢出毒品反應，其
    濃度亦應遠低於施用者。本案被告尿液之檢驗結果，其海洛
    因之代謝物即嗎啡檢驗濃度係1841ng/ml，遠高於檢測單位
    據以判定係陽性反應之檢驗標準300ng/ml，可見其濃度非低
    ，實難認定其係因吸入二手菸霧所致。又證人湯鑑文於原審
    審理中證稱：伊沒有在被告面前抽過含海洛因的香菸，亦未
    曾與被告討論毒品的話題等情明確，是被告所辯，顯不足採
    。原審據此判決被告施用第一、二級毒品罪，均係累犯，從
    形式上觀察，並無判決違背法令之情形存在。
  (二)量刑輕重係屬事實審法院得依職權自由裁量之事項，苟已斟
    酌刑法第57條各款所列情狀而未逾越法定刑度，不得遽指為
    違法，且在同一犯罪事實與情節，如別無其他加重或減輕之
    原因，下級審量定之刑，亦無過重或失輕之不當情形，則上
    級審法院對下級審法院之職權行使，原則上應予尊重（最高
    法院72年度臺上字第6696號、75年度臺上字第7033號判例及
    85年度臺上字第2446號判決參照）。本件原審判決就認定被
    告犯罪所憑之證據，均已詳予調查審酌，並無違背證據法則
    及論理法則；就量刑方面，亦已審酌被告之累犯素行、犯罪
    一切情狀及犯罪後態度等刑法第57條各款所列情狀，量處有
    期徒刑9月、6月，定應執行刑1年2月，並未逾越法定刑度，
    亦無過重或過輕之情形。被告上訴意旨雖稱係吸入二手菸所
    致，原審量刑過重云云，惟其就原審已詳細調查審酌之事項
    重複空言爭執，未具體指摘原審認事用法有何不當或違法之
    處，又其所犯施用第一級毒品罪之法定刑係6月以上5年以下
    有期徒刑；施用第二級毒品罪之法定刑係3年以下有期徒刑
    ，且其前曾於96年5月1日受徒刑之執行完畢，於5年內故意
    再犯有期徒刑以上之罪，符合累犯加重刑度之規定，原審分
    別量處有期徒刑9月、6月，已注意適用刑法第57條之規定，
    且所處之刑亦符合「罰當其罪」之原則，並無輕重失衡之情
    形。是被告上訴理由所指，不足以認為原判決有何不當或違
    法，難謂係具體理由，應認其上訴違背法律上之程式。
三、綜上，本院依形式上觀察認原審判決認事用法並無違法或不
    當之處，量刑亦屬妥適，被告上訴理由並未依據卷內既有訴
    訟資料或提出新事證，指摘或表明第一審判決有何採證認事
    、用法或量刑等足以影響判決本旨之不當或違法，而構成應
    予撤銷之事由，自非屬得上訴第二審之具體理由。是被告仍
    執前詞空言再為形式爭執，亦不足以認定原判決有何不當或
    違法之處，揆諸上開最高法院判決意旨，及依「程序優先於
    實體」之刑事訴訟法原則，本件上訴自不合法定上訴程式，
    應予駁回，並不經言詞辯論為之。
四、據上論結，應依刑事訴訟法第367條前段、第372條，判決如
    主文。
中    華    民    國  100    年    5    月    18     日
            刑事第二庭    審判長法  官  邱  顯  祥
                                法  官  姚  勳  昌
                                法  官  張  國  忠
以上正本證明與原本無異。
施用第一級毒品部分得上訴。
施用第二級毒品部分不得上訴。
得上訴部分，如不服本判決應於收受送達後10日內向本院提出上
訴書狀，其未敘述上訴之理由者，並得於提起上訴後10日內向本
院補提理由書（均須按他造當事人之人數附繕本）「切勿逕送上
級法院」。

                                書記官  卓  佳  儀
中    華    民    國  100    年    5    月    18     日